【裁判字號】    98,簡上,584
【裁判日期】    990520
【裁判案由】    恐嚇
【裁判全文】
臺灣桃園地方法院刑事判決             98年度簡上字第584號
上  訴  人
即  被  告  乙○○
上列上訴人即被告因恐嚇案件，不服本院於民國98年5 月25日所
為之九十八年度桃簡字第一二六一號第一審刑事簡易判決（聲請
簡易判決處刑案號：九十八年度偵字第四五四三號），提起上訴
，本院管轄第二審合議庭判決如下：
    主  文
上訴駁回。
    事  實
一、乙○○原係址設臺北市○○○路○段65巷7號7 樓之「老頑童
    酒店」經理，因丙○○於民國95年12月間前往該酒店飲酒消
    費後，未清償消費金額新臺幣（下同）四萬八千元，且乙○○多次催討債務無效，竟基於恐嚇之犯意，於97年3月5日下
    午4 時16分許，在上開酒店內指使不知情之助理甲○○○以
    乙○○所使用之門號0000000000號行動電話，傳送內容為「
    丙○○你今天務必要匯入我帳戶，我討債集團比較凶狠，若
    有閃失我不負責，只要收到錢簽單馬上寄回施姐」之簡訊（
    下稱系爭簡訊）至丙○○使用之行動電話，嗣丙○○在其位
    於桃園縣八德市○○街65號13樓之1 之住處觀看上開簡訊內
    容後，因而心生畏懼，致生危害於安全。
二、案經丙○○訴由桃園縣政府警察局八德分局報請臺灣桃園地
    方法院檢察署檢察官偵查後聲請簡易判決處刑。
    理  由
一、被告以外之人於審判外之陳述，雖不符刑事訴訟法第一百五
    十九條之一至第一百五十九條之四之規定，而經當事人於審
    判程序同意作為證據，法院審酌該言詞陳述或書面陳述作成
    時之情況，認為適當者，亦得為證據；當事人、代理人或辯
    護人於法院調查證據時，知有刑事訴訟法第一百五十九條第
    一項不得為證據之情形，而未於言詞辯論終結前聲明異議者
    ，視為有前項之同意，刑事訴訟法第一百五十九條之五定有
    明文。本件所引用之供述證據，被告乙○○於本院行準備程
    序時同意有證據能力（見本院卷第32頁），且迄本案言詞辯
    論終結前亦未表示異議，本院審酌前開證據並無違反法定程
    序取得之情形，且製作當時之過程、內容、及功能亦無顯不
    可信與不得作為證據等情，故應認為有證據能力。至其餘非
    供述證據，本院查無有何違反法定程序取得之情形，亦應認
    有證據能力。
二、訊據被告乙○○固坦承有指示助理甲○○○以其使用之門號
    0000000000號行動電話傳送一封簡訊予證人即告訴人丙○○
    ，惟矢口否認有恐嚇之犯行，辯稱：簡訊內容係甲○○○擅
    自作主寫的，伊沒有叫助理傳怎麼樣的內容，且助理所傳的
    簡訊沒有給伊看過，又簡訊內容並無「狠」字，及伊無恐嚇
    之意，與丙○○於事隔半年多才報警，顯然不會因為上開簡
    訊而心生畏懼云云。經查：
（一）上開犯罪事實業據丙○○於警詢及檢察事務官詢問時證述
      綦詳（見偵卷第9 至10頁、第20至21頁、第30至31頁），
      並有顯示系爭簡訊內容之手機翻拍照片在卷可稽（見偵卷
      第11頁）。
（二）被告雖以上開情詞置辯，然其於警詢時業已供稱：我有於
      97年間以行動電話0000000000號傳內容為「丙○○你今天
      務必要匯入我帳戶，我討債集團比較凶狠，若有閃失我不
      負責，只要收到錢簽單馬上寄回施姐」之簡訊至丙○○使
      用之行動電話，門號0000000000號行動電話都是我在使用
      等語（見偵卷第5 頁），於檢察事務官詢問時亦供稱：簡
      訊內容都是我授意助理打的等語（見偵卷第21頁），是被
      告於本院審理時始翻異前供，辯稱：系爭簡訊內容均為甲○○○擅自作主寫的，伊並未叫助理傳怎麼樣的內容，且
      助理所傳的簡訊伊沒有看過云云，即難採信。再衡酌被告
      對檢察事務官詢問為何簡訊內容提到比較凶狠，若有閃失
      我不負責等語時，被告答稱：意思是說如果讓公司的男員
      工去家裏要債，讓家人知道不好等語（見偵卷第22頁），
      顯見被告對助理所傳送之系爭簡訊內容，並非一無所知，
      益徵其辯稱不知系爭簡訊之內容云云，要屬事後卸責之詞
      ，不足採信。況且，衡諸常情，助理係受雇主指示為其服
      勞務之人，則其如未確實獲得雇主指示，應無擅自傳送內
      容含有恐嚇言詞之簡訊予他人，故系爭簡訊應係被告指示
      其助理甲○○○以被告使用之行動電話傳送予丙○○，較
      為合理。
（三）又觀諸系爭簡訊之翻拍照片，內容確有「狠」字無誤，且
      由簡訊之傳送方式，係透過行動電話網路，傳送文字、圖
      檔或影像之訊息至收受者使用之行動電話，收受者除於轉
      寄該簡訊而得修改其內容外，對該封簡訊僅能閱讀而無法
      增、刪或修改其內容，故被告空言主張丙○○提出之系爭
      簡訊並無「狠」字云云，即非可採。
（四）再依系爭簡訊內容有「我討債集團比較凶狠，若有閃失我
      不負責」等語，佐以討債集團使用暴力催討債務之事，時
      有所聞，是被告所傳系爭簡訊既已向丙○○暗示其在討債
      過程中可能會因而有所「閃失」，顯見被告確有將未來可
      能加害丙○○生命、身體或名譽而致生危害於其安全之事
      ，預先告知丙○○，使其心生畏懼，故被告所辯無恐嚇之
      意云云，實不足採。
（五）再依丙○○於檢察事務官詢問時證稱：看到被告所傳簡訊
      ，會感到害怕，因為我家中有妻兒老小，我認為被告是在
      警告我，怕她對我家人不利等語（見偵卷第21至22頁），
      顯見丙○○在主觀上對被告所傳送之系爭簡訊會感到畏懼
      ，並非無據。且由被告在發送系爭簡訊前曾到被告住處大
      門塗鴉，為被告於檢察事務官詢問時所是認（見偵查卷第
      30頁、第32至33頁），足見被告在傳送系爭簡訊前，已知
      悉丙○○之住處，則以丙○○當時所處之情狀，被告所為
      上開恐嚇言詞，確足使丙○○因此心生畏懼。再者，由丙○○於被告傳送簡訊約半年後仍保留系爭簡訊並決定報警
      究辦，益徵被告所傳送之系爭簡訊確已使丙○○心理感到
      害怕且久久不能消除。且衡諸常情，被害人受害後，可能
      基於單純想息事寧人或畏懼報警後恐將招致對方更嚴重之
      加害行為或其他原因，致未能在第一時間向司法機關報案
      尋求協助，然不能因此否定被害人有因加害人之恐嚇行為
      而心生畏懼之事實，且丙○○對其為何在被告傳送系爭簡
      訊後約半年才報警乙節，於檢察事務官詢問時證稱：因為
      我當時只有擔心她對我家人不利，所以請警衛加強巡邏等
      語（見偵卷第21頁），並未悖離常情，故被告所辯丙○○
      並未產生畏懼云云，尚難採信。
（六）另被告雖聲請傳喚甲○○○到庭作證，用以證明系爭簡訊
      之內容為甲○○○擅自擬定云云。然甲○○○現在國內，
      惟經本院傳喚、拘提均未到庭，有法務部戶役政連結作業
      系統查詢結果、傳票之送達回證、內政部入出國移民署99
      年3 月26日移署資處鈺字第0990039811號函附甲○○○入
      出國日期證明書、臺北縣政府警察局永和分局99年4 月22
      日北縣警永刑字第0990012673號函等在卷為憑（見本院卷
      第56頁、第68頁、第75至76頁、第79頁），是本院認證人
      甲○○○已無調查之可能性，附此敘明。
（七）綜上所述，被告所辯僅係飾卸之詞，要無足採，本件事證
      明確，被告犯行堪以認定，應依法論科。
三、核被告所為，係犯刑法第三百零五條之恐嚇危害安全罪。原
    審以被告犯罪事證明確，適用刑法第三百零五條、第四十一
    條第一項前段、刑法施行法第一條之一第一項、第二項前段
    ，及審酌被告與丙○○間僅因財務發生糾紛，未能秉持理性
    妥善處理，一時失慮對丙○○為上開恐嚇犯行，實無足取，
    暨其前科品行、智識程度、犯罪之手段、目的、犯後態度等
    一切情狀，量處拘役三十日，並諭知易科罰金以一千元折算
    一日，核其認事用法均無不合，量刑亦無不當，本件被告以
    上開情詞否認犯行並指摘原判決不當而提起上訴，核無理由
    ，應予駁回。
據上論斷，應依刑事訴訟法第四百五十五條之一第一項、第三項
、第三百六十八條，判決如主文。
本案經檢察官馮浩庭到庭執行職務。
中    華    民    國    99    年    5     月    20    日
                  刑事第十二庭審判長法  官  魏于傑
                                    法  官  許雅婷
                                    法  官  李文娟
本件判決不得上訴。
以上正本證明與原本無異。
                                    書記官  蕭秀蓉
中    華    民    國    99    年    5     月    20    日
附錄本案論罪科刑法條全文：
刑法第三百零五條

司法院資訊處製作；財團法人民間司法改革基金會備份。
